臺灣高等法院刑事判決
109年度上易字第848號
上  訴  人  
即  被  告  王振裕




選任辯護人  王寶蒞律師
            卓詠堯律師
上列上訴人即被告因竊盜案件，不服臺灣士林地方法院108年度
易字第806號，中華民國109年4月8日第一審判決（起訴案號：臺
灣士林地方檢察署108年度偵字第12671號），提起上訴，本院判
決如下：
    主  文
上訴駁回。
    犯罪事實
一、王振裕意圖為自己不法之所有，於民國108年7月18日半夜1
    時20分許，騎乘車號000-000號普通重型機車，至臺北市○○
    區○○路○000○0號臺北市政府環境保護局大同區清潔隊蘭州分
    隊（下稱蘭州清潔分隊），趁無人注意之際，自未上鎖之側
    門進入蘭州清潔分隊，徒手竊走分隊長郁儀豪管領之鐵鍬1
    支、印有臺北市市徽之環保局制式麻布袋紅色5個、綠色12
    個（下稱麻布袋17個），並置於上開機車後之拖車上。
二、嗣同日凌晨5時30分許郁儀豪上班時，因蘭州清潔分隊隊員
    蔣台明告知，其於當日半夜1時20分許經過分隊時，曾發現
    其內有手電筒燈光，經向內詢問裡面是否有人，王振裕即頭
    戴半罩式安全帽走出分隊；郁儀豪因而察覺有異，不久即在
    蘭州清潔分隊旁人行道發現上開機車後之拖車上，放置前述
    之鐵鍬及麻布袋，遂報警處理始循線查獲。
三、案經郁儀豪訴由臺北市政府警察局（下略）大同分局報告臺
    灣士林地方檢察署檢察官偵查起訴。
    理  由
一、證據能力之說明：
(一)被告王振裕及其辯護人爭執大同分局扣押上述麻布袋17個及
    鐵鍬1支，係違法搜索而發現，無證據能力（本院卷第64頁
    ）。經查：
  ⒈按可為證據或得沒收之物，得扣押之。對於應扣押物之所有
    人、持有人或保管人，得命其提出或交付，刑事訴訟法第13
    3條第1項、第3項定有明文。而偵查中非附隨於搜索之扣押
    ，參照刑事訴訟法第133條之1、第133條之2、第136條規定
    ，原則上固係採法官保留與令狀原則，亦即應經法官裁定始
    得實施扣押；惟依刑事訴訟法第133條之1第1項規定：「非
    附隨於搜索之扣押，除以得為證據之物而扣押或經受扣押標
    的權利人同意者外，應經法官裁定。」顯係以「得為證據之
    物」或「經受扣押標的權利人同意」作為令狀原則之例外規
    定，參酌受扣押標的權利人對於其所有標的具有支配處分權
    ，如與當事人權益保障無涉，自應允許當事人自由處分與權
    利之拋棄。此外，參以刑事訴訟法第131條之1亦有同意性搜
    索之類似規定同一法理，應認檢察事務官、司法警察官、司
    法警察執行職務時，如扣押物係得為證據之物或經受扣押標
    的權利人同意，自得實施非附隨於搜索之無令狀扣押。
　⒉查上述扣押物品，係大同分局蘭州派出所警員接獲報案人即
    蘭州清潔分隊分隊長郁儀豪報案，表示蘭州清潔分隊遭竊取
    物品，警方到場後報案人郁儀豪表示現場遺留一臺重機車車
    號000-000號，車上有環保局制式環保袋等物，警方通知嫌
    疑人王振裕到案說明後，依刑事訴訟法第133條第3項規定，
    命被告提出並經被告同意後，將上開失竊物品扣案等情，有
    警員職務報告、扣押筆錄、扣押物品目錄表及照片等在卷可
    憑（偵卷第9、41-43、47、49頁）。
　⒊因此，上述扣押物品之發現，並非附隨於搜索而取得，而係
    告訴人於停放在蘭州清潔分隊外附近「人行道」之機車後拖
    車上發現，報警通知執法人員到場處理，執法人員以「目視
    」方式即已發現「得為證據之物」，因而通知被告到場說明
    ，並經「經受扣押標的權利人同意」提出而扣押，依上開說
    明，本案係警員實施非附隨於搜索之無令狀扣押，上開物品
    並非違法扣押之物，自有證據能力。
(二)按被告以外之人於審判外之言詞或書面陳述，除法律有規定
    者外，不得作為證據；又被告以外之人於檢察事務官、司法
    警察官或司法警察調查中所為之陳述，與審判中不符時，其
    先前之陳述具有較可信之特別情況，且為證明犯罪事實存否
    所必要者，得為證據，刑事訴訟法第159條第1項、第159條
    之2分別定有明文。查被告及其辯護人均爭執證人郁儀豪於
    警詢中陳述之證據能力（本院卷第85、95頁），本院審酌上
    開警詢中之陳述屬被告以外之人於審判外之陳述，亦無該陳
    述有其他較可信之特別情況，即無傳聞例外規定之適用，是
    認證人郁儀豪於警詢中之陳述，無證據能力。
(三)本判決所引用之其餘供述、非供述證據，檢察官、被告及辯
    護人均同意有證據能力（本院卷第63-64頁），且經本院於
    審理期日提示予當事人而為合法調查（本院卷第85-86頁）
    ，本院審酌上開證據資料製作及取得之情況，並無違背法定
    程序或其他不得作為證據之情形，以之作為證據應屬適當，
    認均有證據能力。
二、認定犯罪事實所憑之證據及理由：
    訊據被告固不否認曾於108年7月18日半夜1時20分許，頭戴
    半罩式安全帽自蘭州清潔分隊走出時，遇到該分隊隊員蔣台
    明，且其上開機車於斯時停放在蘭州清潔分隊附近之人行道
    ，機車後拖車上有鐵鍬1支及麻布袋17個等情；惟矢口否認
    竊取上述物品，並辯稱：我只是進去蘭州清潔分隊倒垃圾，
    我沒有偷拿這些東西，鐵鍬是我所有，麻布袋17個不是我偷
    拿的，也不是我撿的，我不知道為什麼會在我機車上等詞（
    本院卷第65頁）；又於警詢時辯稱：麻布袋17個我忘記在哪
    邊撿到的，鐵鍬是我的，我是去倒垃圾，拿電池進去資源回
    收等陳述（偵卷第12頁）；另於偵訊時辯稱：蘭州清潔分隊
    大門雖然關起來，但我知道萬華清潔分隊是24小時開放，可
    以從後門進入，我就從蘭州清潔分隊的側門進入，鐵鍬1支
    、麻布袋17個有可能是我撿到的，鐵鍬在我車上，所以我認
    為鐵鍬是我的，麻布袋17個已經在我車上放一陣子（偵卷第
    75頁）；復於原審辯稱：我車子是開放的，可能是人家丟在
    我車上或遭他人栽贓云云（易卷第41頁）。辯護人則辯護略
    以：依卷內證據無法證明鐵鍬1支及麻布袋17個為蘭州清潔
    分隊所有；被告在蘭州清潔分隊遭蔣台明撞見時，手上並無
    任何物品；倘被告確有竊取該物品並遭撞見，衡情應立即離
    去，怎會把所竊物品放在車上等待遭人查獲，此顯有違論理
    法則及經驗法則等語（本院卷第92頁）。經查：
(一)被告於108年7月18日半夜1時20分許，騎乘車號000-000號普
    通重型機車至蘭州清潔分隊，自未上鎖之側門進入蘭州清潔
    分隊，出來時曾遭該分隊隊員蔣台明撞見；斯時上開機車停
    放在蘭州清潔分隊附近人行道，嗣警方在其機車上扣得鐵鍬
    1支及麻布袋17個等情，業經被告於警詢時供承在卷（偵卷
    第12頁），並有卷附大同分局扣押筆錄、扣押物品目錄表、
    扣案物照片等可佐（偵卷第41-43、47-49頁），是上開事實
    ，可以認定。
(二)被告辯以前詞，是本案所應釐清者，即為：上述鐵鍬1支及
    麻布袋17個，是否為蘭州清潔分隊所有；是否係被告於上開
    時間所竊取。經查：
  ⒈證人郁儀豪於偵訊時證稱：麻布袋是放在倉庫，倉庫沒有上
    鎖，有需要拿的人會通知班長，他會做紀錄，鐵鍬是放在工
    作現場，我常看同仁使用，是我們所有；麻布袋上面有臺北
    市市徽，但沒有特別針對蘭州清潔分隊，外觀狀態是舊的但
    沒有破損等語（偵卷第73頁）；另於原審審理時證稱：蘭州
    清潔分隊的麻布袋及鐵鍬，沒有將之個別列入財產管理，但
    總數量有定時清點，今日庭呈的文件就是當時麻布袋的數量
    ，麻布袋外有臺北市的標誌，只有環保局及下面的單位在使
    用，不會發放給一般民眾使用；我詢問同仁有無東西遺失，
    同仁說平常慣用的鐵鍬不見了，鐵鍬及麻布袋平常是放置在
    蔣台明所繪製的位置圖該處，鐵鍬已經使用很多年，每天都
    要使用，平常就放在廁所前面的桶子，為公用財產，領回鐵
    鍬後，在蘭州清潔分隊沒有發現其他鐵鍬；領回麻布袋17個
    後，隊上使用麻布袋數量沒有異常增加情形；本案發生前，
    我未看過、也不認識被告，我是正式公務員，蔣台明為市府
    職工等語（易卷第84-87頁）；另證人蔣台明於原審審理時
    證稱：案發前我沒有見過被告，清潔隊平常工作時會用到鐵
    鍬及麻布袋，麻布袋是放在分隊一個堆積物品的地方，與辦
    公室不同，鐵鍬平常是放在廁所旁邊的桶子裡，供民眾放置
    資源回收的開放空間，分隊放置麻布袋的倉庫與鐵鍬的地點
    相同，在辦公室隔壁；麻布袋上有臺北市的徽章，只有清潔
    隊在用（當庭手繪辦公室及開放區域）等語（易卷第76-77
    、81、99頁），所述內容與證人郁儀豪一致；且證人郁儀豪
    為正式公務員、蔣台明為市府職工，2人在政府機關有正式
    工作，本案案發前均不認識被告，於原審證述亦經具結，2
    位證人實無甘冒偽證罪責而為虛偽證述之動機及必要；佐以
    證人郁儀豪提出之「臺北市政府環境保護局市容清潔維護應
    勤物品-麻布袋-大同區清潔隊蘭州分隊108年7月份領用管理
    表」、該分隊鐵鍬平時放置地點及使用情形照片（易卷第10
    1、103頁），堪認證人郁儀豪、蔣台明上開證述之可信度極
    高，足認該鐵鍬1支及麻布袋17個均為蘭州清潔分隊所有。
  ⒉被告先後雖辯以：麻布袋17個是我撿到的，別人丟我車上遭
    人栽贓，鐵鍬是我的云云。然依據證人郁儀豪、蔣台明上開
    證述，麻布袋上有臺北市市徽，且只有環保局及下面的單位
    使用，環保局不會發放給一般民眾；而蘭州清潔分隊領回麻
    布袋17個後，該分隊使用麻布袋數量沒有異常增加情形乙節
    ；可知被告及一般民眾均無管道收集多達17個麻布袋，一般
    民眾並無將17個麻布袋放置於被告機車後拖車上之可能，蘭
    州清潔分隊分隊長郁儀豪及隊員蔣台明等更無栽贓被告，並
    給自己及機關增添麻煩之動機及必要；且上開物品既係證人
    蔣台明於案發當日半夜1時20分許發現被告曾出現在蘭州清
    潔分隊內，旋即於當日凌晨5時30分許在被告停放於蘭州清
    潔分隊附近之機車後拖車上發現，亦不可能是被告從臺北市
    政府環境保護局其他清潔隊取得，則衡情應屬蘭州清潔分隊
    所有無誤；而該鐵鍬為蘭州清潔分隊平時工作使用之鐵鍬等
    情，亦有證人郁儀豪、蔣台明之證述，可以相互複核，而被
    告復無法提出任何曾購買或案發前合法使用該鐵鍬之證明，
    故被告前開所辯，均屬卸責之詞，無可採信。　　
  ⒊證人郁儀豪於原審審理時亦證稱：臺北市清潔隊並無24小時
    收受資源回收物，我曾經在萬華清潔分隊任職過，並無被告
    所說的有24小時回收資源回收物等語（易卷第87頁）。查被
    告坦承於案發當日半夜1時20分許進入蘭州清潔分隊內，且
    為隊員蔣台明撞見，而證人郁儀豪亦證稱蘭州分隊、萬華分
    隊均無24小時開放之情形，則被告於半夜1時20分許進去蘭
    州清潔隊內，已屬可疑；況被告既然從事資源回收工作（易
    卷第91頁），其辛苦買入或撿拾之回收物，當係以出售之方
    式回收，在臺灣將廢電池拿去便利商店、大賣場或資源回收
    廠回收可換得現金、點數或食品，已屬國人之生活常識，被
    告從事資源回收工作，當無不知之理，其未將收集之廢電池
    拿去回收換現金，反而在半夜進入未開放的蘭州清潔分隊無
    償回收廢電池，實難令人相信其所辯可採，亦難認其半夜進
    入蘭州清潔分隊之目的為正當。猶且，不久後即在被告之機
    車後拖車上發現前述遭竊物品，其復未能說明有何正當理由
    取得各該物品，足以認定各該物品係被告當日進入蘭州清潔
    分隊所竊取。
　⒋至於被告在蘭州清潔分隊內遭隊員蔣台明撞見時，其手上雖
    未持有無任何物品；然證人蔣台明於警詢證稱：我經過蘭州
    清潔分隊時，發現裡面有手電筒的燈光，當時不應該會有人
    在隊內，便向內喊有誰在裡面，就發現有一名中年男子戴著
    半罩式安全帽走出分隊，我就問該名男子為何要跑進我們分
    隊裡面，該名男子沒有說話，他是從沒有上鎖的側門進入等
    語（偵卷第30頁）；又於原審證稱：我只有叫被告直接離開
    ，被告沒有講他進去做什麼等語（易卷第77頁），則依當時
    情形，任何理性之竊賊皆不會手持贓物走出而當場遭查獲，
    是縱使被告半夜在其內遭隊員蔣台明撞見時，手上未持有任
    何物品，然該鐵鍬1支及麻布袋17個既然在其進入蘭州清潔
    分隊後不久，即在其機車後之拖車上尋獲，且該分隊側門並
    未上鎖，亦無從排除該物品係被告在隊員蔣台明發現即已竊
    取，則認定上開物品為被告所竊取，亦符合論理法則。況被
    告前已有竊盜之前案紀錄（見其前案紀錄表），當知應避免
    瓜田李下之嫌，其半夜持手電筒在蘭州清潔分隊內遭撞見時
    ，竟未作說明、解釋，更不符常情，且不久復在其機車後之
    拖車上尋獲遭竊物品，實難認其辯解可採。從而，本案事證
    明確，被告犯行可以認定，應依法論科。
三、論罪部分：
(一)按行為後法律有變更者，適用行為時之法律，但行為後之法
    律有利於行為人者，適用最有利於行為人之法律，刑法第2
    第1項定有明文。查被告行為後，刑法第320條第1項規定，
    於108年5月29日修正公布，並自同年月31日生效。經比較新
    舊法之結果，修正前之罰金刑為「銀元500元（即『新臺幣1
    萬5,000元』）以下」，修正後則提高為「新臺幣50萬元」，
    修正後之規定並未較有利於被告，依刑法第2條第1項前段規
    定，自應適用被告行為時法即修正前刑法第320條第1項規定
    。
(二)是核被告所為，係犯修正前刑法第320條第1項之竊盜罪。被
    告雖於蘭州清潔分隊內徒手竊取該分隊所有麻布袋17個、鐵
    鍬1支等物品，但係利用同一機會，在密切接近之時、地實
    施，並侵害同一法益，各行為之獨立性極為薄弱，在時間及
    空間差距上，難以強行分開，應論以接續犯一罪。
四、上訴駁回之理由：
　　被告上訴否認犯行，並無可採，已如前述。原判決經審理結
    果，認為被告上開犯行，事證明確，予以論罪；並以行為人
    之責任為基礎，審酌被告不思正途，竟因貪圖己利恣意行竊
    ，所為欠缺尊重他人財產權之觀念且危害社會治安，兼衡其
    犯後否認犯行之態度，及其自述高職畢業，目前做水電及資
    源回收工作，未婚，無子女無人需要扶養等智識程度、家庭
    經濟及生活狀況，暨犯罪之動機、目的、手段等一切情狀，
    量處拘役50日，並諭知易科罰金之折算標準。另敘明：被告
    所竊得之麻布袋17個、鐵鍬1支，均合法發還蘭州清潔分隊
    而不必宣告沒收。經核原判決上開認事用法，並無不合，量
    刑亦無明顯失出失入之情形。被告上訴執前詞否認犯罪，不
    可採信，業經本院詳為指駁如前，其上訴無理由，應予駁回
    。
據上論斷，應依刑事訴訟法第368條，判決如主文。
本案經檢察官白忠志提起公訴，檢察官鄭堤升到庭執行職務。
中　　華　　民　　國　　109 　年　　8 　　月　　11　　日
                  刑事第十三庭  審判長法  官  王國棟
                                      法  官  許永煌
                                      法  官  曹馨方
以上正本證明與原本無異。
不得上訴。
                                      書記官　游秀珠
中　　華　　民　　國　　109 　年　　8 　　月　　11　　日
附錄：本案論罪科刑法條全文　　　　　　　　　　　　　　　
修正前中華民國刑法第320條
意圖為自己或第三人不法之所有，而竊取他人之動產者，為竊盜
罪，處5年以下有期徒刑、拘役或5百元以下罰金。
意圖為自己或第三人不法之利益，而竊佔他人之不動產者，依前
項之規定處斷。
前二項之未遂犯罰之。